
---
title: "DISTRIBUCIONES DISCRETA"
output:
  pdf_document: default
  word_document: default
---

# 1. Distribución Binomial
Es aquella función que representa cuál es la probabilidad de obtener **x** éxitos en **n** pruebas de Bernoulli independientes, cuya probabilidad de éxito es de **p**.
\pagebreak
la probabilidad de que se obtengan **k** éxitos está dada por la función de probabilidad **f**

$$f(k) \;=\; P(X=k)  \;=\; {n\choose k} p^k\, (1-p)^{n-k}, \qquad k=0,1,2, \ldots, n$$
***Con Esperanza y varianza de***
$$E(X)= np, \qquad V(X)= np(1-p)$$

#### Función de probabilidad en R.

```{r}
dbinom #Función de masa de probabilidad Binomial (Función de probabilidad)
pbinom #Distribución binomial (Función de distribución acumulada)
qbinom #	Función cuantil binomial
rbinom	#Generación de números pseudoaleatorios binomiales
```

## Ejercicio de ejemplo.
***la probabilidad de que el éxito ocurra menos de 3 veces si el número de ensayos es 10 y la probabilidad de éxito por ensayo es 0.3 es***
```{r}
pbinom(3, size = 10, prob = 0.3)
```

# 2. Distribución hipergeométrica
Recuérdese que si se selecciona una muestra aleatoria de **n** consumidores de una población
de **N** consumidores, el número **x** de usuarios que favorecen un producto específico tendría
una distribución binomial cuando el tamaño muestra n es pequeño respecto al número de **N**
de consumidores en la población, el número **x** a favor del producto tiene una distribución
de probabilidad hipergeométrica, *cuya fórmula es:*
\pagebreak
La correspondiente distribución de X se conoce con el nombre de distribución hipergeométrica con parámetros **n**, **M** y **N**.
$$ f(k) \;=\; P(X=k)\;= \;  \frac{{M\choose k}\,{N-M\choose n-k}}{{N\choose n}}, \qquad  \text{donde}\quad k=0,1,2, \ldots, n \quad \text{y}\quad n\leq N $$
- __n:__ Número de elementos en el muestra.
- __M:__ Número de elementos que tienen una característica especifica, por ejemplo el número de personas a favor un producto particular
- __N:__ Número de elementos en la población.
- __K:__ La probabilidad de elegir de manera exacta k éxitos

### R: Distribución Hipergeométrica.
```{r eval=FALSE}
dhyper(x, m, n, k, log = F) #Devuelve resultados de la función de densidad.
phyper(q, m, n, k, lower.tail = T, log.p = F)#Devuelve resultados de la función de distribución acumulada.
qhyper(p, m, n, k, lower.tail = T, log.p = F)#Devuelve resultados de los cuantiles de la Hipergeométrica.
rhyper(nn, m, n, k)#Devuelve un vector de valores de la Hipergeométrica aleatorios#
```
**donde:**
***Los argumentos que podemos pasar a las funciones expuestas en la anterior tabla, son:***

- **x**, **q**: Vector de cuantiles. Corresponde al número de particulares en la muestra.

- **m:** Selección aleatoria particular

- **n:** El número total de la población menos la selección aleatoria particular. **n = N - m**

- **n:** El número de la selección a evaluar.

- **prob:** Probabilidad.

- **nn:** Número de observaciones.

- **log**, **log.p:** Parámetro booleano, si es **TRUE**, las probabilidades p son devueltas como **log (p)**.

- **lower.tail**: Parámetro booleano, si es TRUE (por defecto), las probabilidades son **P[X ≤ x]**, de lo contrario,
**P [X > x]**

## Ejercicio de Ejemplo

**De un grupo de 20 ingenieros con doctorado, se eligen 10 aleatoriamente con el fin de contratarlos.

¿Cuál es la probabilidad de que entre los 10 seleccionados, estén los 5 mejores del grupo de 20?**

#### **Solución**

- **N = 20**. Número total de ingenieros.
- **n = 10.*** Muestra aleatoria de la población total de ingenieros **(20 ingenieros).**
- **r = 5.** Conjunto de 5 ingenieros estén los 5 mejores.

```{r}
dhyper(5,10,20-10,5)
```

# 3.Distribución de Poisson.
se usa para modelar el número de eventos que ocurren en un proceso de Poisson. Sea **X ∼ P(λ)X∼P(λ)**, esto es, una variable aleatoria con distribución de Poisson donde el número medio de eventos que ocurren en un determinado intervalo es **λ**.
 
***En relación a esta distribución, R tiene 4 funciones:***

- **rpois:** genera valores aleatorios acorde a los parámetros indicados.

- **dpois:** calcula la probabilidad puntual para un valor específico.

- **ppois:** proporciona la probabilidad acumulada para un cuantil específico.

- **qpois:** proporciona el cuantil para una probabilidad específica


## Ejercicio de Ejemplo
**El número medio de enfermos recibidos cada 10 minutos en un centro sanitario entre las 10 horas y las 15 horas es 1.8. Suponiendo que dicho número de enfermos sigue una distribución de Poisson.**
 ***Calcular la probabilidad de que entre las 12 horas y las 12 horas y 10 minutos haya: Exactamente 2 enfermos***
```{r}
dpois(2, 1.8)
```
 
 

