---
title: "Distribución de probabilidad"
output:
  #pdf_document: default
  word_document: default
---

## ¿Qué es una distribución de probabilidad? 

<div style="text-align: justify">
resultados posibles de un experimento y la probabilidad de cada
resultado.
<div/>
<div/>
Supongamos que se quiere saber el numero de caras que se
obtienen al lanzar cuatro veces una moneda al aire?

Es obvio que, el hecho de que la modena caiga de costado
se descarta.

Los posibles resultados son: cero caras, una cara, dos
caras, tres caras y cuatro caras.
\

##  Variable aleatoria. 

Cantidad que es
resultado de un experimento y debido al azar, puede tomar
valores diferentes.

Variable aleatoria discreta:- Toma valores
claramente separados, generalmente se produce por
conteo.
\

##  Media de una Distribución de Probabilidades. 

promedio a largo plazo de la variable aleatoria,
también es conocido como valor esperado. Esta media es
un promedio ponderado, en el que los
valores posibles se ponderan mediante sus probabilidades
correspondientes de ocurrencia.
\

##  Varianza.

Mide el grado de dispersión de la distribución de probabilidades.\

# Distribución Discreta

# 1. Distribución Binomial
Es aquella función que representa cuál es la probabilidad de obtener **x** éxitos en **n** pruebas de Bernoulli independientes, cuya probabilidad de éxito es de **p**.
\pagebreak
la probabilidad de que se obtengan **k** éxitos está dada por la función de probabilidad **f**

$$f(k) \;=\; P(X=k)  \;=\; {n\choose k} p^k\, (1-p)^{n-k}, \qquad k=0,1,2, \ldots, n$$
***Con Esperanza y varianza de***
$$E(X)= np, \qquad V(X)= np(1-p)$$

#### Función de probabilidad en R.

```{r}
dbinom #Función de masa de probabilidad Binomial (Función de probabilidad)
pbinom #Distribución binomial (Función de distribución acumulada)
qbinom #	Función cuantil binomial
rbinom	#Generación de números pseudoaleatorios binomiales
```

## Ejercicio de ejemplo.
***la probabilidad de que el éxito ocurra menos de 3 veces si el número de ensayos es 10 y la probabilidad de éxito por ensayo es 0.3 es***
```{r}
pbinom(3, size = 10, prob = 0.3)
```

# 2. Distribución hipergeométrica
<div style="text-align: justify">
Recuérdese que si se selecciona una muestra aleatoria de **n** consumidores de una población
de **N** consumidores, el número **x** de usuarios que favorecen un producto específico tendría
una distribución binomial cuando el tamaño muestra n es pequeño respecto al número de **N**
de consumidores en la población, el número **x** a favor del producto tiene una distribución
de probabilidad hipergeométrica, *cuya fórmula es:*
<div/>  \
La correspondiente distribución de X se conoce con el nombre de distribución hipergeométrica con parámetros **n**, **M** y **N**.
$$ f(k) \;=\; P(X=k)\;= \;  \frac{{M\choose k}\,{N-M\choose n-k}}{{N\choose n}}, \qquad  \text{donde}\quad k=0,1,2, \ldots, n \quad \text{y}\quad n\leq N $$

- __n:__ Número de elementos en el muestra.

- __M:__ Número de elementos que tienen una característica especifica, por ejemplo el número de personas a favor un producto particular

- __N:__ Número de elementos en la población.

- __K:__ La probabilidad de elegir de manera exacta k éxitos
\

### R: Distribución Hipergeométrica.
```{r eval=FALSE}
dhyper(x, m, n, k, log = F) #Devuelve resultados de la función de densidad.
phyper(q, m, n, k, lower.tail = T, log.p = F)#Devuelve resultados de la función de distribución acumulada.
qhyper(p, m, n, k, lower.tail = T, log.p = F)#Devuelve resultados de los cuantiles de la Hipergeométrica.
rhyper(nn, m, n, k)#Devuelve un vector de valores de la Hipergeométrica aleatorios#
```
**donde:**
***Los argumentos que podemos pasar a las funciones expuestas en la anterior tabla, son:***

- **x**, **q**: Vector de cuantiles. Corresponde al número de particulares en la muestra.

- **m:** Selección aleatoria particular

- **n:** El número total de la población menos la selección aleatoria particular. **n = N - m**

- **n:** El número de la selección a evaluar.

- **prob:** Probabilidad.

- **nn:** Número de observaciones.

- **log**, **log.p:** Parámetro booleano, si es **TRUE**, las probabilidades p son devueltas como **log (p)**.

- **lower.tail**: Parámetro booleano, si es TRUE (por defecto), las probabilidades son **P[X ≤ x]**, de lo contrario,
**P [X > x]**

\

## Ejercicio de Ejemplo

**De un grupo de 20 ingenieros con doctorado, se eligen 10 aleatoriamente con el fin de contratarlos.

¿Cuál es la probabilidad de que entre los 10 seleccionados, estén los 5 mejores del grupo de 20?**

#### **Solución**

- **N = 20**. Número total de ingenieros.
- **n = 10.*** Muestra aleatoria de la población total de ingenieros **(20 ingenieros).**
- **r = 5.** Conjunto de 5 ingenieros estén los 5 mejores.

```{r}
dhyper(5,10,20-10,5)
```

\

# 3.Distribución de Poisson.
<div style="text-align: justify">
se usa para modelar el número de eventos que ocurren en un proceso de Poisson. Sea **X ∼ P(λ)X∼P(λ)**, esto es, una variable aleatoria con distribución de Poisson donde el número medio de eventos que ocurren en un determinado intervalo es **λ**.
<div/> \
<div style="text-align: center">
***En relación a esta distribución, R tiene 4 funciones:***
<div/>


- **rpois:** genera valores aleatorios acorde a los parámetros indicados.

- **dpois:** calcula la probabilidad puntual para un valor específico.

- **ppois:** proporciona la probabilidad acumulada para un cuantil específico.

- **qpois:** proporciona el cuantil para una probabilidad específica

\

## Ejercicio de Ejemplo
<div style="text-align: justify">
**El número medio de enfermos recibidos cada 10 minutos en un centro sanitario entre las 10 horas y las 15 horas es 1.8. Suponiendo que dicho número de enfermos sigue una distribución de Poisson.**
 ***Calcular la probabilidad de que entre las 12 horas y las 12 horas y 10 minutos haya: Exactamente 2 enfermos***
<div/>
```{r}
dpois(2, 1.8)

```
# Distribución continua
<div style="text-align: justify">
Una distribución continua describe las probabilidades de los posibles valores de una variable aleatoria continua. Una variable aleatoria continua es una variable aleatoria con un conjunto de valores posibles (conocido como el rango) que es infinito y no se puede contar.
<div/>
<div style="text-align: justify">
Las probabilidades de las variables aleatorias continuas **(X)** se definen como el área por debajo de la curva de su PDF. Por lo tanto, solo los rangos de valores pueden tener una probabilidad diferente de cero. La probabilidad de que una variable aleatoria continua equivalga a algún valor siempre es cero.
<div/>\
### Funciones disponibles para distribuciones continuas
**Para cada distribución continua se tienen 4 funciones, a continuación el listado de las funciones y su utilidad**

```{r eval=FALSE}
dxxx(x, ...)  # Función de densidad de probabilidad, f(x)
pxxx(q, ...)  # Función de distribución acumulada hasta q, F(x)
qxxx(p, ...)  # Cuantil para el cual P(X <= q) = p
rxxx(n, ...)  # Generador de números aleatorios.
```

**En el lugar de las letras xxx se de debe colocar el nombre de la distribución en R, a continuación el listado de nombres disponibles para las 11 distribuciones continuas básicas.**
```{r eval=FALSE}
beta     # Beta
cauchy   # Cauchy
chisq    # Chi-cuadrada
exp      # Exponencial
f        # F
gamma    # Gama
lnorm    # log-normal
norm     # normal
t        # t-student
unif     # Uniforme
weibull  # Weibull
```
**Combinando las funciones y los nombres se tiene un total de 44 funciones, por ejemplo, para obtener la función de densidad de probabilidad f(x) de una normal se usa la función dnorm( )  y para obtener la función acumulada F(x) de una Beta se usa la función pbeta( )**\

## 1. DISTRIBUCIÓN BETA
<div style="text-align: justify">
La distribución beta es posible para una variable aleatoria continua que toma valores en el intervalo **[0,1]**, lo que la hace muy apropiada para modelar proporciones. En la inferencia bayesiana, por ejemplo, es muy utilizada como distribución a priori cuando las observaciones tienen una distribución binomial.

Uno de los principales recursos de esta distribución es el ajuste a una gran variedad de distribuciones empíricas, pues adopta formas muy diversas dependiendo de cuáles sean los valores de los parámetros de forma **α** y **β**, mediante los que viene definida la distribución.
<div/>
\

### Caracteristicas
**Campo de variación:**
$$0≤x≤1$$
**Parámetros:**
$$α: parámetro -de -forma,α>0$$

$$β:parámetro -de -forma,β>0$$

**R: Distribución Beta.**
```{r eval=FALSE}
dbeta(x, shape1, shape2, ncp = 0, log = F)	#Devuelve resultados de la función de densidad.
pbeta(q, shape1, shape2, ncp = 0, lower.tail = T, log.p = F) #	Devuelve resultados de la función de distribución acumulada.
qbeta(p, shape1, shape2, ncp = 0, lower.tail = T, log.p = F) #	Devuelve resultados de los cuantiles de la distribución Beta.
rbeta(n, shape1, shape2, ncp = 0)#Devuelve un vector de valores de la distribución Beta aleatorios.
```

**Los argumentos que podemos pasar a las funciones expuestas en la anterior tabla, son:**


- **x**, **q:** Vector de cuantiles.

- **p:** Vector de probabilidades.

- **n:** Números de observaciones.

- **shape1**, **shape2:** Parámetros de la Distribución Beta. **Shape1 = α** y **Shape2 = β**. Ambos deben ser positivos.

- **ncp:** Parámetro lógico que determina si la distribución es central o no.

- **log, log.p:** Parámetro booleano, si es TRUE, las probabilidades p son devueltas como **log (p).**

- **lower.tail:** Parámetro booleano, si es TRUE (por defecto), las probabilidades son **P[X ≤ x]**, de lo contrario, **P[X > x].**

\

### Ejercicio de aplicación

**Considere que una variable aleatoria X se distribuye beta con parámetros shape1=2 y shape2=5** Dibuje la densidad de la distribución.
\

#### Solución

La función **dbeta** sirve para obtener la altura de la curva de una distribución **beta** y combinándola con la función curve se puede dibujar la densidad solicitada.

```{r}
curve(dbeta(x, 2, 5), lwd=3, las=1, ylab='Densidad')
```

\

## 2. Distribución Gamma

En este apartado, se explicarán las funciones existentes en R para obtener resultados que se basen en la **distribución Gamma**.

**Para obtener valores que se basen en la distribución Gamma, R, dispone de cuatro funciones:**
```{r eval=FALSE}
dgamma(x, shape, rate, scale = 1/rate, log = F)#	Devuelve resultados de la función de densidad.

pgamma(q, shape, rate, scale = 1/rate, lower.tail = T, log.p = F)	#Devuelve resultados de la función de distribución acumulada.

qgamma(p, shape, rate, scale = 1/rate, lower.tail = T, log.p = F)	#Devuelve resultados de los cuantiles de la distribución Gamma.

rgamma(n, shape, rate, scale = 1/rate) #	Devuelve un vector de valores de la distribución Gamma aleatorios.
```


**Los argumentos que podemos pasar a las funciones expuestas en la anterior tabla, son:**

- **x, q:** Vector de cuantiles.

- **p:** Vector de probabilidades.

- **n:** Números de observaciones.

- **rate:** Alternativa para especificar el valor de escala (Scale). Por defecto, su valor es igual a 1.

- **shape**, **scale:** Parámetros de la Distribución Gamma. Shape = a y Scale = s = 1/rate. Debe ser estrictamente positivo el parámetro Scale.

- **log**, **log.p:** Parámetro booleano, si es TRUE, las probabilidades p son devueltas como log (p).

- **lower.tail:** Parámetro booleano, si es TRUE (por defecto), las probabilidades son **P[X ≤ x]**, de lo contrario, **P[X > x]**.


### Ejercicio de aplicación

**En cierta ciudad el consumo diario de energía eléctrica, en millones de kilovatios por hora, puede considerarse como una variable aleatoria con distribución Gamma de parámetros α = 3 y β = 0.5.**

La planta de energía de esta ciudad tiene una capacidad, suficiente diaria de 10 millones de kW/hora, determinar la probabilidad de que este abastecimientos sea:  **Se consuman entre 3 y 8 millones de kW/hora.**

#### Solución

Nos piden, la probabilidad: **P(3 <X <8)**, empleamos para tal propósito, la función de distribución con el área de cola hacia la izquierda y la alternativa para especificar el valor de escala:

```{r}
pgamma(8, 3, rate = 0.5, lower.tail = T) - pgamma(3, 3, rate = 0.5, lower.tail = T)
```


## 3. Distribución Exponencial
<div style="text-align: justify">
La distribución exponencial es una distribución de probabilidad continua que se utiliza para modelar el tiempo o espacio entre eventos en un proceso de Poisson.

La distribución exponencial es la distribución de probabilidad del tiempo o espacio entre dos eventos en un proceso de Poisson, donde los eventos ocurren de manera continua e independiente a una tasa constante λ.
<div/>

**Para obtener valores que se basen en la distribución Exponencial, R, dispone de cuatro funciones:**
```{r eval=FALSE}
dexp(x, rate = 1, log = F)	#Devuelve resultados de la función de densidad.
pexp(q, rate = 1, lower.tail = T, log.p = F)	#Devuelve resultados de la función de distribución acumulada.
qexp(p, rate = 1, lower.tail = T, log.p = F)	#Devuelve resultados de los cuantiles de la distribución Exponencial.
rexp(n, rate = 1)	#Devuelve un vector de valores de la distribución Exponencial aleatorios
```


**Los argumentos que podemos pasar a las funciones expuestas en la anterior tabla, son**

- **x**, **q**: Vector de cuantiles.

- **p**: Vector de probabilidades.

- **n**: Números de observaciones.

- **rate**: Vector de tasas. Hay que tener en cuenta que: **rate = 1/β**

- **log**, **log.p**: Parámetro booleano, si es TRUE, las probabilidades p son devueltas como **log(p)**.

- **lower.tail**: Parámetro booleano, si es TRUE (por defecto), las probabilidades son **P[X ≤ x]**, de lo contrario, **P[X > x]**


### Ejercicio de aplicación
<div style="text-align: justify">
**Supongamos que la cantidad de tiempo que uno pasa en un banco se distribuye exponencialmente con una media de 10 minutos,λ= 1/10 ¿Cuál es la probabilidad de que un cliente pase más de 15 minutos en el banco si aún está en el banco? después de 10 minutos?**
<div/>
#### Solución

$$P(X>15|X>10)=P(X>5)=e^{-1/2} = 0.606$$
```{r}
pexp(5,rate=1/10,lower.tail = FALSE) # o 1- Pexp(5,rate=1/10,lower.tail = TRUE)
```

\

## 4. Distribución Normal

Entre las variables aleatorias continuas, la más importante es la distribución normal o gaussiana. Esta variable fue introducida por Carl Friedrich en el siglo XIX para estudiar las medidas de error.

Sea **X∼N(μ,σ)**, es decir, una variable aleatoria con distribución normal de media μ y desviación típica σ:
	\frac{a}{b+c}

**La función de densidad, también conocida como campana de Gauss, de x es:**
$$f(x)=\frac{1}{\sqrt{2πσ^{2}}} e^{(1/2)(	\frac{x-μ}{σ})^{2}}$$

**La función de distribución acumulada**
$$F(x)=P(X≤x)$$

**La esperanza y la varianza es**
$$E(X)=μ ; Var(X)=σ^{2}$$



**donde:**

- **μ** es la media de la distribución (también la mediana y el modo).

- **σ** es la desviación estándar 

- **(σ>0)**.

- **σ^2**  varianza

**Para obtener valores que se basen en la distribución Normal, R, dispone de cuatro funciones:**
```{r eval=FALSE}
dnorm(x, mean = 0, sd = 1, log = F)#	Devuelve resultados de la función de densidad.

pnorm(q, mean = 0, sd = 1, lower.tail = T, log.p = F)	#Devuelve resultados de la función de distribución acumulada.

qnorm(p, mean = 0, sd = 1, lower.tail = T, log.p = F)	#Devuelve resultados de los cuantiles de la Normal.

rnorm(n, mean = 0, sd = 1)#	Devuelve un vector de valores de la Normal aleatorios.
```


**Los argumentos que podemos pasar a las funciones expuestas en la anterior tabla, son:**

- **x**, q: Vector de cuantiles.

- **p**: Vector de probabilidades.

- **n**: Números de observaciones.

- **mean**: Vector de medias. Por defecto, su valor es **0**.

- **sd**: Vector de desviación estándar. Por defecto, su valor es **1**.

- **log**, ***log.p**: Parámetro booleano, si es TRUE, las probabilidades p son devueltas como
**log(p)**.

- **lower.tail**: Parámetro booleano, si es TRUE (por defecto), las probabilidades son **P[X ≤ x]**, de lo contrario, **P[X > x]**.

\

### Ejercicio 1 de aplicación

**En el siguiente ejemplo, observamos la gráfica de la función de distribución acumulada para una variable aleatoria X que tiene distribución normal con parámetros μ=2 y σ=1.1:**

```{r}
# Crear una sucesión de números entre -9 y 9, aumentando en 0.05.
x <- seq(-9, 9, by = 0.05)

# Suponiendo que los parámetros son: mu=2 y sigma=1.1.
y <- pnorm(x, mean = 2, sd = 1.1)

# Gráfica de la densidad normal
plot(x,y)
```


### Ejercicio 2 de aplicación

**Si X es una variable normal con media μ=50 y varianza σ^2=100, calcule la probabilidad de que X se encuentre entre -60 y 60.**

#### Solución
**La probabilidad de que X se encuentre entre -60 y 60 (ambos inclusive) es:**
\begin{eqnarray*}
    P(|X| \leq 60) &=& P(-60 \leq X  \leq 60)\; =\;  P(X\leq 60) \; - \; P(X\leq -60) \\
     &=&  P\Big(Z \leq \frac{60-50}{10}\Big) \; - \;  P\Big(Z \leq \frac{-60-50}{10}\Big)\\
     &=& P(Z \leq 1) - P(Z\leq -11) = 0.8413  - 0 \; =\; 0.8413
\end{eqnarray*}

#### Solución en R
```{r}
pnorm(60,50,sqrt(100))-pnorm(-60,50,sqrt(100))
```

## 5. Distribución t de Student

la distribución **T de Student** es una distribución de probabilidad que surge del problema de estimar la media de una población normalmente distribuida cuando el tamaño de la muestra es pequeño y la desviación estándar poblacional es desconocida


Existe la fórmula para calcular el valor de **t** en la distribuciones **T Student..** Se usa la siguiente fórmula para transformar distribuciones normales a **t**.

$$t=\frac{\bar{x}-u}{\frac{s}{\sqrt{n}}}$$
**donde:**

$$\bar{x}\text{=media muestral}$$

$$μ \text{=media poblacional}$$

 $$s\text{=desviación estándar de la muestra}$$

$$n\text{=número de elementos de la muestra}$$

**Para obtener valores que se basen en la distribución t-Student, R, dispone de cuatro funciones:**
```{r eval=FALSE}
dt(x, df, ncp, log = F)#	Devuelve resultados de la función de densidad.

pt(q, df, ncp, lower.tail = T, log.p = F)#	Devuelve resultados de la función de distribución acumulada.

qt(p, df, ncp, lower.tail = T, log.p = F)	#Devuelve resultados de los cuantiles de la t-Student.

rt(n, df, ncp)#	Devuelve un vector de valores de la t-Student aleatorios.
```

**Los argumentos que podemos pasar a las funciones expuestas en la anterior tabla, son:**

- **x**, **q**: Vector de cuantiles.

- **p**: Vector de probabilidades.

- **n**: Números de observaciones.

- **df**: Grados de libertad.

- **ncp**: Parámetro que determina la centralidad de la gráfica t-Student. Si se omite, el estudio se realiza con la gráfica centralizada en 0.

- **log**, **log.p**: Parámetro booleano, si es TRUE, las probabilidades p son devueltas como **log(p)**.

- **lower.tail**: Parámetro booleano, si es TRUE (por defecto), las probabilidades son **P[X ≤ x]**, de lo contrario, **P[X > x]**


### Ejercicio  de aplicación
<div style="text-align: justify">

**Un Gerente de mall desea estimar la cantidad media que gastan los clientes que visitan el centro comercial. Una muestra de 20 clientes revela las siguientes cantidades:  48.16, 42.22,46.82, 51.45, 23.78, 41.86, 54.86, 37.92, 52.64, 48.59, 50.82, 46.94, 61.83, 61.69, 49.17, 61.46, 51.35, 52.68, 58.84, 43.88**
<div/>

datos:

```{r}
dato <- c(48.16, 42.22, 46.82, 51.45, 23.78, 41.86, 54.86, 37.92, 52.64, 48.59, 50.82, 46.94, 61.83, 61.69, 49.17, 61.46, 51.35, 52.68, 58.84, 43.88)
media <- round(mean(dato),4)
desviacion <- round(sd(dato),)
n <- length(dato)
confianza <- 0.95
```


**Construir una tabla de datos**
```{r}
tabla <- data.frame(variables = c("n", "Grados libertad", "Media muestra", "Desv.Std muestra", "Media Pob.", "Confianza"), datos = c(n, (n-1), media, desviacion, NA, confianza)) 
tabla
```

**Valor de t real**
```{r}
t <- qt(p = (1 - confianza) / 2, df = n-1) # dos colas
t <- abs(t)
t
```


